臺灣苗栗地方法院刑事判決
111年度訴字第219號
公  訴  人  臺灣苗栗地方檢察署檢察官
被      告  許婕安



選任辯護人  葉建偉律師
上列被告因違反毒品危害防制條例案件，經檢察官提起公訴（11
0年度偵字第6023號），本院判決如下：
    主    文
許婕安販賣第二級毒品，處有期徒刑貳年陸月；又販賣第二級毒
品未遂，處有期徒刑壹年肆月。應執行有期徒刑參年。
扣案如附表編號1、2所示之物均沒收銷燬；扣案如附表編號3所
示之物沒收；未扣案之犯罪所得新臺幣肆萬肆仟元沒收，於全部
或一部不能沒收或不宜執行沒收時，追徵其價額。
    犯罪事實
一、許婕安知悉大麻係毒品危害防制條例第2條第2項第2款所規
    定之第二級毒品，依法不得持有、販賣，竟基於販賣第二級
    毒品以營利之犯意，分別為下列犯行：
  ㈠於民國110年9月3日0時40分許，持如附表編號3所示之行動電
    話，透過通訊軟體Telegram暱稱「Shmellma」與賴勁羽聯絡
    後，在苗栗縣○○市○○街0巷0弄00號附近，以新臺幣（下同）
    44,000元之價格，販賣如附表編號1所示之大麻1包予賴勁羽
    ，並收取價金44,000元。
  ㈡嗣賴勁羽因持有如附表編號1所示之大麻1包而遭員警查獲（
    賴勁羽涉違反毒品危害防制條例罪嫌部分，經檢察官另行起
    訴），為配合員警查緝毒品來源，遂以Telegram暱稱「Gorm
    an」與許婕安聯繫、談論交易毒品細節，並以販毒暗語詢問
    許婕安：「50g的草可以嗎」、「價格？」、「50*1250？」
    等語，許婕安陸續回覆以：「可以啊」、「1200啊」等語，
    進而達成以62,500元之價格，交易50公克大麻之合意。俟雙
    方約定於苗栗縣○○市○○街0巷0弄00號前進行交易，許婕安依
    約於110年9月16日0時15分許，在苗栗縣頭份市上庄路與德
    義路口之萊爾富超商前，將如附表編號2所示之大麻1包交予
    賴勁羽，為警方當場逮捕而未遂，並扣得如附表編號3所示
    之行動電話。
二、案經苗栗縣警察局竹南分局報告臺灣苗栗地方檢察署檢察官
    偵查起訴。
    理    由
壹、證據能力之說明
一、本判決所引用被告許婕安以外之人於審判外之陳述，檢察官
    、被告及辯護人於本院審理時對於證據能力均不爭執，迄言
    詞辯論終結前亦未聲明異議，本院審酌上開證據資料作成時
    之情況，尚無違法不當及證明力明顯過低之瑕疵，而認為以
    之作為證據應屬適當，依刑事訴訟法第159條之5規定，均有
    證據能力。
二、本判決所引用之卷內其餘所有卷證資料，並無證據證明係公
    務員違背法定程序所取得，檢察官、被告及辯護人於審判程
    序中復未於言詞辯論終結前表示異議，亦均有證據能力。
貳、實體方面
一、上開犯罪事實，訊據被告於偵查、本院準備程序及審理中均
    坦承不諱，核與證人賴勁羽於偵查中證述之情節相符（見偵
    卷第47至55、155至156頁），並有監視器錄影畫面翻拍照片
    、查獲現場照片、證人賴勁羽與被告之對話紀錄翻拍照片、
    苗栗縣警察局竹南分局搜索扣押筆錄、扣押物品目錄表、查
    獲許婕安涉嫌毒品危害防制條例毒品初步鑑驗報告單、法務
    部調查局110年10月15日調科壹字第11023012430號、111年2
    月16日調科壹字第1123002260號濫用藥物實驗室鑑定書附卷
    可考（見偵卷第65至73、81、95至113、119至129、131、17
    9、183頁），足認被告之任意性自白與事實相符，洵值採信
    。故本案事證明確，被告犯行堪以認定，應予依法論科。
二、論罪科刑：
  ㈠按「誘捕偵查」在實務運作上一般區分為兩種類型，即「創
    造犯意型之誘捕偵查」與「提供機會型之誘捕偵查」；前者
    ，亦稱「陷害教唆」，指該行為人原不具犯罪之故意，純因
    司法警察之設計教唆，始萌生犯意，進而實施犯罪構成要件
    之行為者。「陷害教唆」係司法警察以引誘或教唆犯罪之不
    正當手段，使原無犯罪故意之人因而萌生犯意而實施犯罪行
    為，再進而蒐集其犯罪之證據而予以逮捕偵辦；縱其目的係
    在於查緝犯罪，但其手段顯然違反憲法對於基本人權之保障
    ，且已逾越偵查犯罪之必要程度，對於公共利益之維護並無
    意義，向為法所不許。後者，係指行為人原本即有犯罪之意
    思，偵查人員僅係提供機會讓其犯罪，於其犯罪時予以逮捕
    而言，亦稱為「釣魚偵查」，因行為人本即有犯罪之故意，
    雖與該行為人交涉之偵查機關所屬人員或其合作者，實際上
    並無使犯罪完成之真意，但該行為人應成立未遂犯（最高法
    院110年度台上字第5054號判決意旨參照）。
  ㈡核被告就犯罪事實一、㈠所為，係犯毒品危害防制條例第4條
    第2項之販賣第二級毒品罪；就犯罪事實一、㈡所為，係犯毒
    品危害防制條例第4條第6項、第2項之販賣第二級毒品未遂
    罪。被告為本案販賣第二級毒品既、未遂之行為前，意圖販
    賣而持有第二級毒品之低度行為，為其販賣第二級毒品既、
    未遂之高度行為所吸收，爰均不另論罪。
  ㈢被告所犯之販賣第二級毒品罪、販賣第二級毒品未遂罪，其
    犯意各別，行為互殊，應予分論併罰。
  ㈣刑之減輕事由：
  ⒈被告於偵查及審理中均自白本案全部犯行，符合毒品危害防
    制條例第17條第2項之規定，爰依該規定減輕其刑。
  ⒉按犯第4條至第8條、第10條或第11條之罪，供出毒品來源，
    因而查獲其他正犯或共犯者，減輕或免除其刑，毒品危害防
    制條例第17條第1項定有明文。而毒品危害防制條例第17條
    第1項所謂之毒品來源，係指其持有之毒品從何而來之情形
    ，既不包含不相干之他人所持有毒品之來處，亦僅指在其案
    發前之毒品來源，而不含案發後、遭通緝，緝獲前另犯毒品
    案之另外新來源，此為各別行為、分別處罰之當然法理。上
    訴人在本件案發後，經檢察官通緝，為警緝獲時，係將其在
    逃匿期間見聞他人施用毒品之線報提供警方，有其警詢筆錄
    可稽，既非自己毒品之來源，尤非本件販售毒品時之來源（
    最高法院101年度台上字第156號判決意旨參照）。是對於「
    供出毒品來源」、「因而查獲」之認定，應針對每一件個別
    獨立販賣行為之毒品來源，是否業已經因被告之供出而「查
    獲」各該次之毒品來源為認定。查被告於偵查中供稱犯罪事
    實一、㈡販賣毒品未遂之毒品來源為古尚民，古尚民並就該
    次於110年9月15日販賣毒品予被告一事，經臺灣苗栗地方檢
    察署檢察官以111年度偵字第828號提起公訴，現由本院111
    年度訴字第127號案件審理中，有臺灣苗栗地方檢察署111年
    度偵字第828號起訴書附卷可考（見本院卷第23至27頁），
    應認此部分犯罪事實，係因被告之供述而查獲毒品來源古尚
    民，符合毒品危害防制條例第17條第1項之規定，爰依該規
    定減輕其刑。另就犯罪事實一、㈠部分，被告雖供稱該次之
    毒品來源亦為古尚民，但遍查卷內證據，並未查獲他人（包
    含古尚民）為該次毒品來源、或因此查獲其他正犯與共犯，
    自無從依毒品危害防制條例上開規定減輕其刑。
  ⒊再就犯罪事實一、㈡部分，被告已著手於販賣第二級毒品行為
    之實行，然因證人賴勁羽係遭員警查獲後配合員警追緝上手
    ，而與被告接洽購買毒品，並無實際購入之真意而不遂，為
    未遂犯，爰依刑法第25條第2項之規定，按既遂犯之刑度減
    輕其刑。
  ⒋復按刑事審判旨在實現刑罰權之分配的正義，故法院對有罪
    被告之科刑，應符合罪刑相當之原則，使輕重得宜，罰當其
    罪，以契合社會之法律感情，此所以刑法第57條明定科刑時
    應審酌一切情狀，尤應注意該條所列10款事項以為科刑輕重
    之標準，並於同法第59條賦予法院以裁量權，如認「犯罪之
    情狀可憫恕，認科以最低度刑仍嫌過重者，得酌量減輕其刑
    」，俾使法院就個案之量刑，能斟酌至當。而刑法第59條規
    定所謂「犯罪之情狀」，應審酌其犯罪有無可憫恕之事由，
    即有無特殊之原因與環境，在客觀上足以引起一般同情，以
    及宣告法定低度刑，是否猶嫌過重等，以為判斷（最高法院
    45年度台上字第1165號、51年度台上字第899號判決意旨參
    照）。查被告本案2次販售第二級毒品大麻（其中一次未遂
    ），所為固有不該，但被告年僅21歲、年紀尚輕，且目前仍
    為在學學生，因未能保持良好生活品行、一時觀念偏差而違
    犯本案，但被告犯後尚能幡然悔悟、坦認己過，且積極配合
    警方查緝上手、態度良好，明顯有改過之心，尚非遊手好閒
    、不務正業，而依賴販售毒品維生之極惡之人。本院審酌被
    告本案所犯之販賣第二級毒品罪，因於偵查及審理中自白犯
    罪，經本院依法減輕其刑後，此部分之罪可科處之法定最低
    刑度為有期徒刑5年，與被告本案犯罪情節、主觀犯罪意識
    、犯罪所生危害等節相衡，仍屬過苛，難謂符合罪刑相當性
    及比例原則，且依一般國民生活經驗法則，實屬情輕法重，
    當足引起一般人之同情，顯有可憫恕之處；爰依刑法第59條
    規定，就被告所犯之販賣第二級毒品罪，酌量減輕其刑。至
    被告所犯之販賣第二級毒品未遂罪，因有前述多種刑之減輕
    事由，經遞減其刑後，可科處之法定最低刑度為1年3月，與
    其所為之犯罪情節相較，並無罪刑失衡之情事，自無從依上
    開規定減輕其刑，併予敘明。
  ⒌被告所犯2罪各有前開數種刑之減輕事由，爰依刑法第70條規
    定遞減輕之。
  ㈤爰以行為人之責任為基礎，審酌被告明知毒品對社會秩序有
    不良影響，極易滋生其他犯罪，除自己曾施用大麻、沾染毒
    品惡習外，竟無視於國家防制毒品危害之禁令，欲藉販售毒
    品牟利，幸因員警及時查獲，所為實已助長毒品氾濫，戕害
    國民身心健康，實應非難；兼衡被告犯後終能坦承犯行、正
    視己過之態度，與犯罪之動機、目的、手段，另自陳大學二
    年級在學之智識程度，擔任家教賺取生活費用、每月收入約
    15,000元，獨自居住於臺北，家人居住高雄、爺爺奶奶身體
    不好之家庭生活狀況（見本院卷第118至119頁）等一切情狀
    ，分別量處如主文第1項所示之刑，並綜衡卷存事證審酌被
    告所犯2罪之侵害法益之性質、非難重複程度、時間間隔、
    獲取利益、犯後態度等情形，定應執行刑如主文第1項所示
    ，以資懲儆。
  ㈥另緩刑之宣告，依刑法第74條第1項規定，須以受2年以下有
    期徒刑、拘役或罰金之宣告為前提。被告本案所受之刑罰宣
    告既已逾有期徒刑2年，自與刑法第74條第1項所定之緩刑要
    件不符，無從宣告緩刑，一併指明。
三、沒收部分：
　㈠扣案如附表編號1、2所示之物，均係查獲之毒品，且經鑑驗
    之結果均含有第二級毒品大麻成分，有法務部調查局110年1
    0月15日調科壹字第11023012430號、111年2月16日調科壹字
    第1123002260號濫用藥物實驗室鑑定書附卷可考（見偵卷第
    179、183頁）；是扣案之第二級毒品，均係被告本案實行販
    賣毒品犯行之物，應依毒品危害防制條例第18條第1項前段
    規定，不問屬於犯罪行為人與否，均宣告沒收銷燬之；又上
    開毒品之包裝，係用以包覆毒品，以目前採行之鑑驗方式，
    包裝袋內仍會殘留微量毒品，而無法將之完全析離，且無析
    離之實益與必要，當應整體視之為毒品，連同該包裝併予沒
    收銷燬之；至於前開已鑑驗耗損之毒品，既已因鑑驗用罄而
    滅失，自毋庸再予宣告沒收銷燬之，附此敘明。
　㈡扣案如附表編號3所示之物，係被告所有、供本案聯繫販賣毒
    品事宜所用之物，經被告供述明確（見偵卷第155頁），不
    問屬於犯罪行為人與否，應依毒品危害防制條例第19條第1
    項規定宣告沒收。
　㈢被告販賣大麻所獲取之價金為44,000元，核屬被告之犯罪所
    得，而未扣案，應依刑法第38條之1第1項前段、第3項規定
    宣告沒收，並諭知於全部或一部不能沒收或不宜執行沒收時
    ，追徵其價額。
據上論斷，應依刑事訴訟法第299條第1項前段，毒品危害防制條
例第4條第2項、第6項、第17條第1項、第2項、第18條第1項前段
、第19條第1項，刑法第11條、第25條第2項、第59條、第51條第
5款、第38條之1第1項前段、第3項，判決如主文。
本案經檢察官邱舒虹提起公訴，檢察官林宜賢到庭執行職務。
中　　華　　民　　國　　111 　年　　7 　　月　　28　　日
                  刑事第四庭  審判長法  官  羅貞元

                                    法  官  紀雅惠

                                    法  官  申惟中
以上正本證明與原本無異。　　　　　　　　　　　　　　　　如不服本判決應於收受判決後20日內向本院提出上訴書狀，並應敘述具體理由。其未敘述上訴理由者，應於上訴期間屆滿後20日內向本院補提理由書(均須按他造當事人之人數附繕本)「切勿逕送上級法院」。　　　　　　　　　　　　　　　　　　　　　            　　　　　　　　　　　　書記官　陳邦旗　　　
中　　華　　民　　國　　111 　年　　7 　　月　　28　　日

附錄本案論罪科刑法條：
毒品危害防制條例第4條
製造、運輸、販賣第一級毒品者，處死刑或無期徒刑；處無期徒
刑者，得併科新臺幣3千萬元以下罰金。
製造、運輸、販賣第二級毒品者，處無期徒刑或10年以上有期徒
刑，得併科新臺幣1千5百萬元以下罰金。
製造、運輸、販賣第三級毒品者，處7年以上有期徒刑，得併科
新臺幣1千萬元以下罰金。
製造、運輸、販賣第四級毒品者，處5年以上12年以下有期徒刑
，得併科新臺幣5百萬元以下罰金。
製造、運輸、販賣專供製造或施用毒品之器具者，處1年以上7年
以下有期徒刑，得併科新臺幣1百50萬元以下罰金。
前五項之未遂犯罰之。
附表：
編號  扣案物品名稱及數量        備    註  1 大麻1包 驗餘淨重38.83公克、空包裝總重6.23公克、毛重45.09公克，含有第二級毒品大麻成分。  2 大麻1包 驗餘淨重50.45公克、空包裝總重8.27公克、毛重58.72公克，含有第二級毒品大麻成分。  3 行動電話1支 型號：IPHONE XR，IMEI碼：000000000000000號，含SIM卡1張。